【裁判字號】    88,訴,2483
【裁判日期】    891219
【裁判案由】    違反槍砲彈藥刀械管制條例
【裁判全文】
台灣台中地方法院刑事判決                        八十八年度訴字第二四八三號
    公  訴  人  台灣台中地方法院檢察署檢察官
    被      告  卯○○
    選任辯護人  林志忠
    被      告  丁○○
    選任辯護人  徐永城
    被      告  乙○○
                子○○
    右  一  人
    選任辯護人  洪嘉鴻
右列被告因違反槍砲彈藥刀械管制條例等案件，經檢察官提起公訴（八十八年度偵字
第二０五三八號、第二０七三六號、第二一二五四號、第二二八七０號），本院判決
如左：
    主  文
卯○○共同連續意圖為自己及第三人不法之所有，以恐嚇使人將本人之物交付，處有
期徒刑貳年貳月；又共同連續以強暴使人行無義務之事，處有期徒刑壹年；又未經許
可，持有可發射子彈具有殺傷力之槍枝，處有期徒刑陸年，併科罰金新台幣貳拾萬元
，罰金如易服勞役，以罰金總額與六個月之日數比例計算，並應於刑之執行完畢或赦
免後，令入勞動場所強制工作，其期間為參年。主刑部分應執行有期徒刑玖年，併科
罰金新台幣貳拾萬元，罰金如易服勞役，以罰金總額與陸個月之日數比例折算。
丁○○共同意圖為自己及第三人不法之所有，以恐嚇使人將本人之物交付，處有期徒
刑壹年陸月；又共同連續以強暴使人行無義務之事，處有期徒刑拾月；又未經許可，
持有可發射子彈具有殺傷力之槍枝，處有期徒刑伍年，併科罰金新台幣壹拾伍萬元，
罰金如易服勞役，以銀元參佰元即新台幣玖佰元折算壹日，並應於刑之執行完畢或赦
免後，令入勞動場所強制工作，其期間為參年。主刑部分應執行有期徒刑柒年貳月，
併科罰金新台幣壹拾伍萬元，罰金如易服勞役，以銀元參佰元即新台幣玖佰元折算壹
日。
乙○○共同意圖為自己及第三人不法之所有，以恐嚇使人將本人之物交付，處有期徒
刑拾月；又未經許可，寄藏可發射子彈具有殺傷力之槍枝，處有期徒刑參年，併科罰
金壹拾萬元，罰金如易服勞役，以銀元參佰元即新台幣玖佰元折算壹日，扣案之可發
射子彈具有殺傷力之槍枝壹支沒收。主刑部分執行有期徒刑參年捌月，併科罰金新台
幣壹拾萬元，如易服勞役，以銀元參佰元即新台幣玖佰元折算壹日。
子○○共同意圖為自己及第三人不法之所有，以恐嚇使人將本人之物交付，處有期徒
刑拾月。
卯○○、丁○○、乙○○、子○○被訴違反組織犯罪防制條例及子○○被訴違反槍砲
彈藥刀械管制條例部分均無罪。
    事  實
一、卯○○前曾有竊盜、強盜、賭博、槍砲彈藥刀械管制條例、恐嚇、妨害自由、傷
    害等犯行，其中於民國（下同）七十八年十一月間，因違反槍砲彈藥刀械管制條
    例、恐嚇、妨害自由、傷害、賭博等案件，經台灣高等法院台中分院判處有期徒
    刑十年六月，併科罰金一萬元，褫奪公權四年，八十五年二月二日假釋出獄，現
    仍在假釋期間；丁○○前曾有殺人、違反組織犯罪防制條例及傷害等犯行（除傷
    害案判處拘役四十日於本院審理期間借提執行完畢外，其餘均尚未執行）（以上
    均未構成累犯）。
二、詎卯○○等人仍均不知悔改，於八十八年七月間，卯○○等人認辛○○所經營位
    於台中市○○路○段一九九號十一樓之二之美堤國際股份有限公司（下簡稱美堤
    公司）直銷業務盈利豐厚，欲藉機強行入會，並未繳交會費，且以林竹柔所有面
    額新台幣（下同）七萬八千六百元，發票日八十八年八月四日之支票一紙交付後
    ，即先領取該公司十八套按摩內衣褲之產品，隔一星期後，卯○○以該公司產品
    不良欲召開記者會等為藉口，帶領與之有共同犯意聯絡之丁○○、乙○○、己○○（到案後另行審結）、子○○等人赴該公司談判助勢，卯○○與辛○○談判時
    ，因有黃讚元、林竹柔、何婉婷等人在場而未獲致結論，半小時後卯○○率丁○○等人離去，卯○○始又委託不詳姓名友人打電話與辛○○，告知：「方才（在
    辦公室內）所述不是此種事」（其真意即是要金錢）之語，而恐嚇勒索五百萬元
    ，辛○○見卯○○等人多勢眾，恐遭不測，且懼於卯○○召開記者會將影響其信
    譽，而心生畏懼，遂透過天星飯店董事長壬○○委託張四墩、戊○○與卯○○交
    涉，最後辛○○同意交付一百五十萬元與卯○○，並於八十八年八月初，由美堤
    公司職員蘇芳德攜帶一百五十萬元現金，前往台中市○○路與中華路口之公爵西
    餐廳交付予卯○○，而恐嚇取財得逞。卯○○於取得前開款項後，並分與丁○○
    、己○○、乙○○每人各五萬元，分與子○○一萬元，餘款由卯○○獨占花用殆
    盡。嗣卯○○食味知髓，復基於前開概括之犯意，自八十八年九月中旬起至同月
    二十四日被查獲時止，先後以電話與美堤公司經理丑○○恫嚇稱：「伊需跑路費
    ，要快點匯入伊帳戶內，否則他的手下會按耐不住，伊就沒辦法了」，欲再向該
    公司勒索三百五十萬元，致該公司員工心生畏懼，後因丑○○堅決拒付款致未得
    逞。
三、卯○○另於八十六年間積欠甲○○欠款一百零九萬元（九十六萬元及十三萬元）
    均未償還，甲○○知悉卯○○自美堤公司取得一百五十萬元後，遂向卯○○索取
    欠款，卯○○非但拒予返還，且基於前開恐嚇取財之概括犯意，於八十八年八月
    初，恫嚇甲○○稱：「我要向妳恐嚇五百萬元」、「人肉鹹鹹，妳要向我要債，
    我要開槍打死妳」，致甲○○心生畏懼，但並未應允。卯○○不悅，遂在(一)八十
    八年八月三日下午（公訴人漏載「下午」）二時五十分許，命丁○○夥同數人頭
    戴安全帽並分持手槍、西瓜刀、鐵棍等兇器強行侵入甲○○位於台中市○○路一
    ０三號淨水器公司砸毀玻璃及店內設施，致生損害於甲○○（毀損部分未據提出
    告訴）；(二)於八十八年八月十一日二十二時許，在台中市○○路○段晶華酒店，
    卯○○、丁○○及其他七、八名不詳姓名人士，適遇丙○○友人癸○○，遂挾持
    癸○○，並以強暴圍毆方式，要求癸○○以電話聯絡丙○○到場，使其行無義務
    之事，嗣丙○○到達後，卯○○、丁○○等人再挾持丙○○到晶華酒店咖啡廳內
    ，丁○○即以拳頭毆打丙○○（傷害部分未據告訴），並要求丙○○不准再到甲○○所經營之淨水器公司上班，且恐嚇要再對甲○○所經營淨水器公司開槍，適
    有酒店人員出面排解，丙○○、癸○○始得以脫身；(三)復於八十八年八月十四日
    十四時四十七分許，卯○○交付並令丁○○持未扣案之可發射子彈具有殺傷力之
    槍枝，前往甲○○店上開淨水器公司門口，朝內開三槍後離去，卯○○隨後即以
    電話恐嚇甲○○，稱要開槍直到打到何女才肯罷休等語，致何女心生畏懼；(四)於
    八十八年八月十五日凌晨二時十九分許，卯○○再度指使丁○○，持未扣案之可
    發射子彈具有殺傷力之槍枝，朝淨水器公司店內開八槍後離去；(五)於八十八年八
    月二十八日二十二時許，丙○○返回其位於台中市○○路與三民路口「城市經典
    」大樓四樓住處，甫進電梯，即遭丁○○與一名不詳姓名成年男子自電梯強拉至
    大廳內，以強暴方式使其行無義務之事，且質問「你不是要找我輸贏．．．（亦
    即丙○○不聽鄭、洪勸告，仍前往甲○○公司，有意與其等對立）」，隨後卯○○自大門進入，恫嚇稱：不可再到甲○○公司出入，上次開槍未射到甲○○，這
    幾天一定會再去開槍，直到射到甲○○為止，有膽量伊就可以再去，致生危害於
    丙○○。
四、乙○○於八十七年十二月間，受「林振偉」之託，而代為保管仿ＣＯＬＴ廠半自
    動手槍製造（金屬槍身、塑膠滑套）車通槍管（金屬材質）改造而成，機械性能
    良好，可擊發適用子彈之具有殺傷力之玩具手槍一支及不具有殺傷力之改造玩具
    子彈五顆（其中乙○○曾前往大肚山試射二顆），乙○○並將之寄藏於其與女友
    「小雨」共居之台中市○○路一六四號「廣擎天大廈」二十六樓三十二室天花板
    夾層內。
五、嗣於八十八年九月二十四日十四時三十分許，經警在台中市○○路○段九十一號
    拘提卯○○到案；同月二十九日十四時三十分許，警員在同址拘提丁○○到案；
    又於同年十月一日十三時三十分許，在台中市○○路八十三號四樓查獲乙○○與
    己○○，並經乙○○供述而於台中市○○路一百六十四號「廣擎天大廈」二十六
    樓三十二室天花板內起獲前開具有殺傷力之玩具手槍一支及不具有殺傷力之改造
    玩具子彈三顆（其中一顆經擊解後僅殘留彈殼）。
六、案經台中市警察局第二分局報請台灣台中地方法院檢察署檢察官偵查起訴。
    理  由
壹、有罪部分：
一、訊據被告卯○○固坦承有於右揭時地會同丁○○、乙○○、己○○、子○○等人
    前往美堤公司談判，事後並取得一百五十萬元，且向甲○○借錢一百餘萬元迄未
    歸還等事實，被告丁○○固、乙○○、己○○、子○○固均坦承有與卯○○前往
    美堤公司之事實，惟均矢口否認有何非法犯行，被告卯○○辯稱：伊係透過王月
    琪介紹而加入美堤公司直銷會員，領取十八套能量內衣褲後贈售親友，並無辛○○所述功用，遭親友索賠，伊欲召開記者會，辛○○始同意以一百五十萬元達成
    和解，並非恐嚇取財，至於九月中旬有再打電話去美堤公司要錢，乃美堤公司有
    答應不將和解金額公開，但有其他參與談判人士知悉，向伊索款，所以伊才打電
    話去給美堤公司要三百五十萬元；況八十八年八月三日、同月十四日至十五日伊
    與丁○○人均在台南，如何前往砸毀甲○○之店面並開槍云云；被告丁○○辯稱
    ：伊去美堤公司後，伊並未拿到任何財物，且甲○○店面遭砸毀及開槍之時，伊
    與卯○○均在台南，不可能是伊等所為，在警察局承認犯行，是因遭警員刑求，
    在調查站雖未遭刑求，但所述亦不實在云云；被告乙○○、子○○均辯稱：伊等
    去美堤公司是因丁○○說免錢就可加入會員，才一同前往，伊等均在外面等，是
    卯○○一人進入辦公室內與辛○○洽談云云。
二、經查：
  (一)有關被告等人恐嚇取財部分：
  (1)被害人辛○○於警訊時指稱：「卯○○曾於八十八年六月間透過友人介紹加入我
    們公司會員，並向公司拿十八套男女能量內衣褲經銷，約一星期後，卯○○即率
    小弟六、七人至公司，以公司產品不良欲召開記者會為藉口，向公司恐嚇交付一
    百五十萬元，當時未看到卯○○有攜帶任何東西」、「卯○○拿了公司內衣褲後
    並未交付金錢給公司，該內衣褲產品共計六萬二千一百元」、「我們公司於八十
    八年八月初如數以現金一百五十萬元託由天星飯店董事長壬○○在台中市○○路
  與中華路口附近之公爵西餐廳交給卯○○等人」、「卯○○復於八十八年九月中
    旬左右，以我們公司曾找人欲向他們還錢為由，再以電話打至公司欲再恐嚇勒索
    三百五十萬元，經公司特別助理丑○○再三拒絕而作罷，但卯○○仍陸續以電話
    恐嚇，直到被警方逮捕為止」、「卯○○等向我們公司欲再勒索三百五十萬元未
    得逞後，曾不時以電話打至公司恐嚇，欲向公司及員工有所行動，致公司全體員
    工心慌，且公司營運受到影響」等詞（八十八年度偵字第二０五三八號偵查卷宗
    第四十頁背面、第四一頁）；於偵訊時除為相同指述外，復指稱：「當時有七、
    八個人來，而且好像是來打架的，他一直要求我與他單獨會談，他說要幾十件的
    內衣，我對他說他也沒有辦法銷出去，後來離開後他又打0000000000
    號我的行動電話，該電話是他找別人打的，當時開口說要五百萬元，我不理他，
    他們就又打電話到公司來亂，他有親自打到公司說如果不給他們，會刊登廣告，
    說要公告我們產品不好，而且也有要開槍之意，後來天星的董事長知道這件事，
    他說他會出面與對方來談，但對方仍很強勢，．．．」等情（八十八年度偵字第
    二０五三八號偵查卷宗第五五頁、五六頁），有各該訊問筆錄在卷可按，於本院
    八十九年三月十七日及同年七月十一日審理時（本院卷一第一一一頁、第二九二
    頁）亦均為相同之陳詞。
  (2)另被害人丑○○於檢察官偵訊時亦證稱：「卯○○他打電話給我，要錢三百五十
    萬，叫我將錢準備好匯到他戶頭，他共打來四通，有幾通好像是由公共電話打的
    」等語（八十八年度偵字第二０五三八號偵查卷宗第五六頁背面），於本院審理
    時亦稱：伊於八十八年八月二十三日才到美堤公司，隔幾日卯○○打電話來說被
    通緝需要跑路費，伊向公司瞭解後，就採拖延戰術，他陸續打手機給伊，其中有
    一次說要伊匯五百萬元或三百五十萬元至他戶頭，他打電話來時有說是卯○○，
    他每次都有表明身份，在電話中他有說錢快點給，否則他手下會按耐不住，他就
    沒辦法了等情（本院卷一第二九四頁）。
  (3)證人蘇芳德於本院審理時證述送款情形為：當時美堤公司派伊與另名離職同事攜
    帶現金一百五十萬元前往公爵餐廳，去時已有二位記者（其中一位是戊○○）及
    卯○○在場，伊當場將錢交給其中一位記者點收後，交給卯○○拿走，伊交錢給
    卯○○時，鄭某態度相當良好，但伊回公司，公司小姐就說有人打電話來說不得
報警等情（本院卷一第二九四頁、二九五頁）。
  (4)被告丁○○於警訊時供稱：「卯○○率我、連健丞、綽號黑豬、果園等共七人，
    分乘二部車到台中市○○路○段一九九號十一樓之二美堤國際股份有限公司，由
    卯○○向美堤公司勒索一百五十萬元得手，我們幾人在場助勢」、「卯○○分配
    五萬元給我，連健丞亦分得五萬元，綽號黑豬分得五萬元，綽號果園一萬元，餘
    款卯○○全部所得」等情（八十八年度偵字第二０五三八號偵查卷宗第二一頁）
    ；於調查站訊問時供稱：「八十八年六、七月間詳細日期不記得了，卯○○告訴
    我，要我多邀一些手下兄弟，跟隨卯○○到台中市○○路○段美堤公司協助索討
    金錢財務，當天我邀乙○○、己○○、子○○，由子○○開車，與卯○○相約在
    台中市○○路○段一九九號世紀金龍大樓碰面，然後由卯○○率領我們到該大樓
    十一樓美堤公司，卯○○出面與該公司陳姓負責人談判，我們四人則在辦公室旁
    助勢，約半小時後我們離去，又隔了約一個禮拜卯○○約我到台中市○○街胡桃
    鉗咖啡店，卯○○說這次一百五十萬元得手，當場交給我一疊五萬元說是分紅，
    然後問我乙○○、己○○、子○○三人要給多少，我則回答說：”同樣就好了，
    子○○有在工作分他一萬元就可以了”，當場卯○○又交給我十一萬元，交代我
    分給他們，當晚我即聯絡他人三人把分得的錢交給乙○○、己○○、子○○三人
    ，乙○○五萬元、己○○五萬元、子○○一萬元，然後相邀一起到台中市○○路
    錢櫃ＫＴＶ店唱歌，至凌晨結束後才各自回家」等語（八十八年度偵字第二０五
    三八號偵查卷宗第七十頁）；於檢察官偵訊時亦供稱：「．．．當天卯○○找我
    及己○○、乙○○、子○○等人，但他事先並未告訴我們去做什  ，事後才知道
    他向人拿退股金，當天卯○○與他們談退股金的事，我們其他人在外面等」等情
    （八十八年度偵字第二０五三八號偵查卷宗第一一二頁背面）。被告丁○○雖於
    本院審理時辯稱：在警局時遭刑求一節，然並未提出證據以實其說，況其於調查
    站製作筆錄時並未遭刑求，為其所直承，惟其亦為相同供詞，且於檢察官八十八
    年九月三十日初訊時雖均堅詞否認警訊筆錄所載內容，而於翌日即八十八年十月
    一日警員借提製作筆錄時始又供稱：因為在偵訊時與卯○○同庭應訊，卯○○要
    伊切勿承認，伊迫於卯○○之要脅始改口供一情，於當日檢察官複訊時，被告丁○○亦指明係卯○○要伊翻供，伊怕卯○○對伊不利，也希望不要再與卯○○一
    同出庭一節，適足證明被告丁○○於本院審理時所辯遭警員刑求乙節顯無可採。
  (5)被告乙○○於警訊時供稱：「卯○○指揮丁○○再聯絡我、己○○、子○○、陳
    懋昇，及綽號”阿達”等人，我們分乘二部自小客車到台中市○○路○段一九九
    號十一樓之二美堤公司向負責人恐嚇錢財，金額是卯○○直接跟負責人說的，我
    們幾個人是在場助勢，恐嚇取財所得鄭員分配五萬元給我，五萬元給己○○，五
    萬元給丁○○，子○○分得一萬元」等語（八十八年度偵字第二０七三六號偵查
    卷宗第一三頁）；於調查站訊問時供陳：「八十八年七月間某日，丁○○打電話
    給我及己○○，表示是日晚上七時將至中港路美堤公司找人理論，希我二人能前
    往助勢，我要洪某開車來廣擎天大樓下載我，隔沒多久丁○○即駕車載了子○○
    一起至廣擎天大樓下載我及己○○二人，到了美堤公司樓下，我等始見到卯○○
    率了”阿達”亦在場，我等隨卯○○搭電梯至十一樓美堤公司後，我等在該公司
    所設之教室內休息，由卯○○進入公司負責人辦公室內，談了約半小時，我等即
    下樓，各自走了，我見未發生爭吵，甚感奇怪，約過了一週，某日丁○○駕車載
    我及己○○至撞球場時，在車上先付了我及胡每人各一萬元酬勞，到了撞球場再
    各付四萬元，如此每人共獲得五萬元之酬勞，我及己○○曾訊問是何酬勞，丁○○當場表示，是那天赴美堤公司之酬勞，在撞球場時丁○○另拿了一萬元要我轉
    交給子○○，以示謝意，我接手後，於當天即將此款轉交與曾某了，我亦告訴曾
    某，此款即是那天赴美堤處理事情的酬勞」等情（八十八年度偵字第二０五三八
    號偵查卷宗第七四頁背面、第七五頁）；於檢察官偵訊時供述：「約七月間，我
    們二人（吳、胡）及卯○○、子○○五人一起去，丁○○說要去參加直銷的會員
    ，原本要去聽他們的課程，但當天他們沒有開課，所以卯○○自己去與他們談，
    後來丁○○有拿五萬元給我，還我之前借他的十萬元，當時他開檳榔攤向我借的
    」等情（八十八年度偵字第二０七三六號偵查卷宗第三四頁、第六八頁背面、第
    六九頁）；於本院審理時供承：當時丁○○與伊、卯○○至美堤公司，由卯○○
    進去談，伊等就在外面等，丁○○說是要加入公司會員不用錢等語（本院卷一第
    一三二頁背面）。
  (6)被告己○○於警訊時供稱：「八十八年六月間某日，卯○○率我、丁○○、乙○○、子○○及綽號小杰、阿勝等七人，分乘二部自小客車到台中市○○路○段一
    九九號十一樓之二美堤公司，由卯○○向美堤公司恐嚇勒索一百五十萬元得手，
    我們幾人則在場助勢」、「卯○○將恐嚇所得錢財，透過丁○○轉交給我五萬元
    ，乙○○五萬元，子○○分得一萬元，餘額如何分配我就不清楚」等情（八十八
    年度偵字第二０七三六號偵查卷宗第一九頁）；於調查站訊問時供述：「約於八
    十八年七月間，乙○○向我表示，丁○○要介紹我們至美堤公司參加直銷會員，
    當時丁○○即用車載我、乙○○、子○○至美堤公司，到達該公司時即看到卯○○在大樓門口等我們，我們到達後即一起赴美堤公司，並由卯○○出面與公司負
    責人談話，當時我們只是在該公司等待，並沒有加入會員，卯○○與負責人談話
    完畢後，我們即離開美堤公司，當時卯○○與負責人談話內容，我並不清楚，事
    後我便未再到美堤公司，．．．」、「我取得五萬元，係由丁○○交給我的，交
    款日期係於赴美堤公司一、二個禮拜以後，乙○○亦取得五萬元，子○○則拿到
    一萬元，但是我拿取該五萬元並不曉得是卯○○、丁○○向美堤公司勒索之分紅
    ，當時丁○○表示係要還我之借款」、「約於八十五年間，丁○○向乙○○借錢
    ，．．．乙○○向我借四萬元轉借予與丁○○，．．．丁○○知道我借他四萬元
    」、「我不曉得該多餘之一萬元係何用途，．．．多餘之一萬元，我也沒退還，
    也沒問是作何用途」等語（八十八年度偵字第二０五三八號偵查卷宗第七八頁）
    ；於本院審理時亦直承是丁○○說要加入美堤公司會員不用錢，但去時公司說沒
    有開課，丁○○就帶伊等、子○○與卯○○進去，伊與丁○○等均坐在公司的大
    廳之語（本院卷一第一三三頁）。
  (7)被告子○○於警訊時供稱：「大約八十八年七月間我與乙○○、丁○○、己○○
    、卯○○及不詳男子二人前往該公司，當時由洪某跟我說要去該公司參加會員，
    且不用錢，所以我就跟他們去，到該公司由鄭某進入辦公室與該公司副總談判，
    我則與其他人在會客室等待，大約二天後，乙○○轉交給我一萬元，並說這是那
    天（去美堤公司）之錢，因我未進入與之談話，我並不知鄭某向其恐嚇，而吳某
    拿給我錢時，我未及細想，但是後才知係鄭某向該公司恐嚇（一百）五十萬元所
    分，而乙○○與己○○各分得五萬元」等詞（八十八年度偵字第二二八七０號偵
    查卷宗第四五頁）；於本院審理時亦稱當時伊開車載丁○○等人去美堤公司，丁○○告知去美堤公司可以入不用錢的會等情（本院卷一第一一一頁背面）。
  (8)證人即居間被告卯○○與辛○○間談判之張四墩、戊○○、壬○○亦均證稱：當
    初談判被告卯○○要求要三百萬元，辛○○為避免卯○○召開記者會，遂允諾給
    予一百五十萬元，且當時並未提及雙方應就和解金額予以保密等情（本院卷一第
    二五二頁、第二九二頁）；而觀被告卯○○向美堤公司領取十八套內衣褲，僅支
    付面額七萬八千六百元支票一紙，何以美堤公司願意支付一百五十萬元顯不相當
    之高額與其達成所謂之和解，而被告卯○○初則高喊要五百萬元、三百萬元之賠
    償，甚者，該支票末因被告卯○○前往談判時，以召開記者會為由，辛○○復行
    交還，職是，被害人辛○○於本件根本未取得任何貨款，卻願意支付一百五十萬
    元和解金，該筆款項是否辛○○自知理虧而心甘情願，未有被告卯○○等人加諸
    之其他不法情事而主動交付，莫不啟人疑竇；況被告丁○○、乙○○、己○○、
    子○○亦均供稱：當時是說要加入免錢的會員，才前往會合一情，然其等亦均供
    述：當時公司並未開課，伊等均在外面等候，是由卯○○進入辦公室內與負責人
  辛○○洽談等語，美堤公司於當日既未開課等節，則丁○○等人縱然事前不知美
    堤公司於是日並未開課，於前往美堤公司後亦已知悉未有開課或說明會，果其等
    只是要參加說明會或上課，為何不立刻離去，反而呆坐半個小時以上，待被告卯
    ○○商談完畢後，始隨同卯○○離去，而倘如被告卯○○只是單純要談退貨賠償
    之事，何故召集被告丁○○、乙○○、己○○、子○○等多人前往，且事後丁○○、乙○○、己○○復分別自卯○○處分得各五萬元，子○○分得一萬元之代價
    ，顯見被害人辛○○指訴因被告卯○○率領多名小弟前往助勢，加以卯○○以電
    話告稱其要與辛○○商談者並非辦公室內所談單純和解之事（退貨還款）（而係
    要高額賠償金），辛○○懾於卯○○及其所偕同兄弟之氣勢，客觀上足致人心生
    畏懼，而不得不交付高達一百五十萬元之和解金乙情應非子虛烏有，且居間談判
    之證人張四墩、戊○○、壬○○既均證稱未有將和解金額保密之約定，是被告卯
    ○○空言辯稱：是因美堤公司不守信用所以再要求三百五十萬元一節顯不足採。
  (9)至被告丁○○、乙○○、己○○於本院審理時均坦承有拿取五萬元，子○○坦承
    有拿一萬元之事實，惟均否認該等款項即為其等赴美堤公司之酬勞，被告丁○○
    供稱：伊有自卯○○處拿十一萬元要給甲○○，但又馬上向何女借該筆款項，還
    乙○○、己○○各五萬元，另一萬元放在自己身上云云；被告乙○○供稱：丁○○確實有還伊借款五萬元云云，子○○亦稱：伊所拿之一萬元是向乙○○借的云
    云。惟被告所取得之款項確係其等跟隨卯○○赴美堤公司之報酬，業據其等於警
    訊或調查站訊問時供明屬實，雖其等辯稱互有借貸關係，然被告乙○○於本院審
    理時亦曾供陳丁○○給伊六萬元，因為八十七年間丁○○說要開檳榔攤，另己○○母親也借他四萬元云云（本院卷一第一三二頁背面、第一三三頁），非但與其
    前開所述不符，且己○○及其母親既只借丁○○四萬元，何以丁○○要償還其五
    萬元，對於多出之一萬元，己○○於警訊時表示無法解釋，且經本院隔離訊問乙○○與子○○有關該一萬元借用情形，彼此對於借錢之聯絡及交付方式供詞互有
    出入（本院卷一第一五五頁背面、第一五六頁），已難採信，況被告丁○○前亦
    稱並未拿到任何錢（本院卷一第一三一頁），亦與前開供述有違，是被告等對於
    所分得款項之名目不一，顯係事後卸責之詞，仍應以其等於警訊及調查站之供述
    為可採信。
  (10)綜以上情，被告前開辯解均無可採，其等有恐嚇取財犯行至堪認定。
  (二)有關被告卯○○、丁○○違反槍砲彈藥刀械管制條例部分：
  (1)被害人甲○○所營設於台中市○○路一０三號淨水器公司，於八十八年八月三日
    下午二時五十分（公訴人漏載「下午」）遭丁○○砸店毀損，砸店後卯○○以電
    話向甲○○恐嚇稱要交付五百萬元，否則聚眾開槍；同月十一日丙○○、癸○○
    在晶華酒店遭鄭、洪及其他不詳姓名成年男子挾持，並控制其等行動自由，且要
    丙○○不得再去淨水器公司上班，否則要開槍射擊甲○○，子彈是不長眼睛；同
    月十四日十四時四十七分及同月十五日凌晨二時十九分許，淨水器公司分別遭人
    開槍射擊三槍、八槍等情，業據被害人甲○○、證人丙○○、癸○○、陳賢雄於
    警訊、調查站訊問時、檢察官偵訊時及本院審理時指、證述綦詳，有各該訊問筆
    錄在卷可按（八十八年度偵字第二０五三八號偵查卷宗第六四頁、第六五頁、第
    八五頁；八十八年度偵字第二六九七號偵查卷宗第一一頁、第一六頁、第二一頁
    、第二二頁；八十八年度偵字第二一二五四號偵查卷宗第一五頁、第一八頁；本
    院卷一第一一二頁、第二五四頁、第二五五頁），且有卷附鐵捲門遭槍洞痕跡之
    照片數幀在卷可按（八十八年度偵字第二０五三八號偵查卷宗第二三頁）。
  (2)被告丁○○雖否認伊於八十八年八月三日有與多名不詳姓名人士前往砸店之事實
    ，然此部分業據被害人甲○○、證人丙○○證稱：當時多人均戴安全帽，因為其
    中一人打到丁○○，丁○○有掀開安全帽，伊等均認出是丁○○，所以八月十一
    日洪、鄭二人在晶華酒店碰到癸○○，就要癸○○打電話叫丙○○前來，要丙○○不准提到砸店當天有看到伊，且卯○○不准其再到甲○○店裡去，應與丁○○
    當好朋友等情甚明，被告丁○○且不否認同月十一日有在晶華酒店碰到癸○○及
    丙○○，是先碰到癸○○，再碰到丙○○（僅辯稱無其等所述恐嚇、毆打及控制
    行動自由等情事）一節，足見被害人甲○○、證人丙○○等人指、證述情節並非
    虛構。被告洪、鄭二人雖均辯稱：案發當日其等均在台南市，住宿於名門大飯店
    內，被告胡健丞、己○○、子○○亦均為相同供詞，然經本院向該飯店查詢結果
    ，卻以：八十八年八月三日當日並未有卯○○或丁○○之住宿資料等情傳真函覆
    ，有該飯店傳真紙一份存卷可據，且被告陳稱當時住宿於台南，曾在友人庚○○
    住處回電話與子○○，惟該日計費磁帶因已逾保存期限而銷毀，有中華電信股份
    有限公司台灣南區電信分公司八十九年八月十一日南營字第八九０七七００九九
    五號函文一紙可徵，是此部分均無法為被告丁○○不在場之有利證明，其此部分
    辯解顯無可採。
  (3)至被告丁○○在警訊、調查站及檢察官偵訊時，對於伊在八十八年八月十四日、
    十五日有受卯○○所託前往開槍之事實並予自白在卷（八十八年度偵字第二０五
    三八號偵查卷宗第二十頁、第七一頁、第一一三頁）。雖其與被告卯○○均辯稱
    ：案發當日伊等二人於凌晨三時零七分進宿於台南市之萊賓大飯店，同日十五時
    三十分許退房，同日十五時五十一分進宿於台南市允頌汽車旅館，翌日（十五日
    ）十一時四十七分退房，故不可能在八月十四日十四時四十七分及十五日凌晨二
    時十九分前往台中開槍云云，並提出上開飯店、汽車旅館之住宿電腦資料及電腦
    電話通聯紀錄為憑，而證人即萊賓大飯店之櫃檯主任郭又榮於本院審理時固然具
    結證稱：八十八年八月十四日凌晨至下午，確實有一位自稱丁○○者前去住宿，
    當時伊有核對身分證，同行者至少有二人，但無法辨識是否即為照片中之人（提
    示鄭、洪二人照片），伊於早上九時交班，在此之前均未看見前來住宿者有人離
    開，因為該二人是散客，又相當年輕，所以有印象等語，然證人郭又榮係於八十
    八年八月十四日早上九時換班，則其所為證詞無法證明九時之後之時段是否以丁○○名義登記住宿之人有無離開，縱使被告丁○○確實於該日前往住宿，當日九
    時後自台南出發，至下午二時餘，前往台中甲○○所營淨水器公司開槍，在時段
    上並非不可能；況且鄭、洪所駕駛之ＹＢ─０七九五號自用小客車雖登記於八十
    八年八月十四日十五時五十一分進入台南市允頌汽車旅館，並於翌日十一時四十
    七分退房，然旅館之接待人員亦僅登記車輛車號，並未登記車主或使用者資料，
    且因時間過久，人數頻仍，自亦無法記憶照片中鄭、洪二人是否有前往住宿或休
    息等節，亦據允頌汽車旅館職員寅○○、彭淑慧於本院審理期間證述明確，是其
    等所為證詞亦不足為有利於被告之認定。至該電腦電話通聯紀錄一紙雖記載「八
    十八年八月十四日萊賓大飯店二０五號房間有分別於上午十一時三十分零七秒撥
    打0000000號、十一時三十五分四十六秒撥打00000000號、十三
    時二十九分二十七秒撥打000000000號、十三時三十分零五秒撥打00
    0000000號、十四時四十七分十秒撥打000000000號」之紀錄，
    其上並蓋有「萊賓大旅館」之統一發票專用章，被告丁○○則直稱上開電話即為
    庚○○在台南、其母及其女友李靜宜在台中之電話號碼，然縱使該電話紀錄屬實
    ，亦僅能證明案發當日住居於該房之房客有撥打上開電話號碼，尚無法直接證明
    係被告丁○○所為，且仔細核對萊賓大飯店職員郭又榮於本院八十九年四月二十
    七日訊問程序所提出之電腦住宿結帳單，其上除住宿費用一千二百八十元外，電
    話費用及其他費用均為「０」，顯見八十八年八月十四凌晨三時零七分住宿於該
    飯店二０五號房間之房客，迄至當日十五時三十分離去止，均未撥打房間內之電
    話，否則豈有可能於實施電腦住宿作業之萊賓大飯店，其職員未直接將房客所使
    用之電話費用顯示於結帳單上，況據被告所提上開通數之電話紀錄外，尚有打至
    台中之長途電話及其他行動電話紀錄，時間均甚為密接，萊賓大飯店並非漏列電
    話費用之記載，而是電腦資料直接顯示「０」，顯見住宿於該二０五房間之房客
    並未撥打任何電話，是被告嗣後所提出之電腦電話通聯紀錄是否真實即有可議，
    自無從作為有利於被告之認定。
  (4)再據被告丁○○於調查站訊問時所陳：當時卯○○有交付伊一把九０黑色手槍及
    兩個裝滿子彈之彈匣，射擊完畢又交給卯○○等語，於警訊及檢察官偵訊時則均
    提及手槍，而本案經被害人報案後，警方循線追查，並未查獲卯○○持有任何槍
    枝，惟被害人甲○○所營店面確遭槍擊，穿透鐵捲門，已如前述，顯見被告卯○○交付丁○○射擊之槍枝為可發射子彈且具有殺傷力之槍枝，尚無其他積極證據
    足資證明其為制式手槍，併此敘明。
  (5)綜上所陳，被告二人均無法提出案發當時其等不在場之證明，是其等所為辯解，
    要無可採。
  (三)有關乙○○違反槍砲彈藥刀械管制條例部分：
    此部分業據被告乙○○自白無誤，且有在其台中市○○路一百六十四號「廣擎天
    大廈」二十六樓三十二室居處天花板內起獲扣案之手槍一支及子彈三顆，而送請
    內政部警政署刑事警察局鑑驗結果，該局以：送鑑改造手槍一支（槍管制編號0
    000000000號），認係由ＣＯＬＴ廠半自動手槍製造（金屬槍身、塑膠
    滑套）車通槍管（金屬材質）改造而成，機械性能良好，可擊發適用子彈，認具
    有殺傷力等情，有該局八十八年十月六日刑鑑字第一０一一八九號鑑驗通知書一
    份附卷可稽，足見被告乙○○自白與事實相符，此部分違反槍砲彈藥刀械管制條
    例犯行洵堪認定。
三、核被告卯○○、丁○○、乙○○、子○○所為，均係犯刑法第三百四十六條第一
    項恐嚇取財罪；被告卯○○另犯恐嚇取財未遂罪（打電話與丑○○、甲○○部分
    ）、刑法第三百零四條以強暴使人行無義務之事罪（被告挾持癸○○要求癸○○
    打電話與丙○○前來，乃以強暴方式使人行無義務之事，公訴人認被告涉犯刑法
    第三百零二條第一項私行拘禁罪，容有誤會，起訴法條應予變更）、槍砲彈藥刀
    械管制條例第十一條第四項未經許可持有可發射子彈具有殺傷力之槍枝罪（公訴
    人認被告涉犯同條例第七條第四項之罪，容有誤會，起訴法條應予變更）、同條
    例第十二條第四項未經許可持有子彈罪；被告丁○○另犯有刑法第三百零四條以
    強暴使人行無義務之事罪（同上被告卯○○部分說明，起訴法條應予變更）、槍
    砲彈藥刀械管制條例第十一條第四項未經許可持有可發射子彈具有殺傷力之槍枝
    罪（公訴人認被告涉犯同條例第七條第四項之罪，容有誤會，起訴法條應予變更
    ）、同條例第十二條第四項未經許可持有子彈罪；被告乙○○另犯有槍砲彈藥刀
    械管制條例第十一條第四項未經許可寄藏可發射子彈具有殺傷力之槍枝罪（公訴
    人認被告涉犯同條例第十條第三項之罪，容有誤會，起訴法條應予變更）。(一)至
    被告卯○○先後恐嚇辛○○、丑○○、甲○○取財既、未遂犯行，及被告卯○○
    、丁○○先後強制癸○○、丙○○犯行，均時間緊接，手段相同，所犯構成要件
    復相同，顯係基於概括犯意反覆為之，為連續犯，依刑法第五十六條規定分別以
    一重罪之恐嚇取財既遂罪、以強暴使人行無義務之事罪論處，並依法各加重其刑
    。(二)被告卯○○、丁○○各持有手槍、子彈之行為，乃一行為觸犯數罪名，為想
    像競合犯，依刑法第五十五條前段規定，從一重之未經許可持有可發射子彈具有
    殺傷力之槍枝罪論處。(三)又被告五人就恐嚇取財行為，及被告卯○○、丁○○、
    其他多名不詳姓名成年人就剝奪癸○○、丙○○等行動自由間，彼此具有犯意聯
    絡與行為分擔，均為共同正犯。(四)被告卯○○、丁○○所犯前開四罪，乙○○所
    犯前開二罪，犯意各別，行為互異，應予分論併罰。(五)被告卯○○除於恐嚇甲○○稱要交付五百萬元，否則要開槍，嗣後更唆使丁○○開槍後，再度揚稱一定要
    開槍射到甲○○為止，然此無非係讓甲○○恐懼，使其再度交付金錢之威嚇手段
    ，仍應認包含於前開恐嚇取財未遂犯行，公訴人認另構成刑法第三百零五條之罪
    ，顯有誤會。(六)再又，被告卯○○、丁○○控制癸○○自由，並要求癸○○電
    告丙○○前來晶華酒店剝奪其等行動自由部分，雖起訴書未載明法條，然其等此
    部分犯行業已載明於事實欄，應認為業已起訴，又被告卯○○於八十八年八月
    初恐嚇甲○○及八十八年八月二十八日與丁○○在「城市經典大樓」剝奪丙○○
    行動自由部分，各與前開恐嚇、強制罪部分具有連續犯之裁判上一罪關係，基於
    審判不可分之法理，本院自均得一併審理。(七)爰審酌被告卯○○前犯案累累，在
    假釋期間復行再犯本案，丁○○亦因違反組織犯罪防制條例案件，目前仍繫屬於
    台灣高等法院台中分院，此觀卷附台灣台中地方法院檢察署刑案資料查註紀錄表
    一紙在卷可徵，均未知警惕，被告卯○○為首帶頭恐嚇被害人，不時以開槍為威
    嚇手段，被告丁○○、乙○○、子○○年輕氣盛，不知奮發向上，反助紂為虐，
    其貪圖好逸，僥倖之心甚為顯然，被告卯○○更唆使丁○○恣意開槍掃射，危害
    社會治安不可謂不鉅，造成人心惶惶，無以終日，且犯後其等均未能坦承犯行，
    顯毫無悔悟之心等一切情狀，分別量處如主文所示之刑，並分別定其應執行刑。
四、復依槍砲彈藥刀械管制條例第十九條第一項：「犯第七條、第八條、第十條、第
    十一條、第十二條第一項至第三項、第十三條第一項至第三項之罪，經判處有期
    徒刑者，應於刑之執行完畢或赦免後，令入勞動場所，強制工作，其期間為三年
    。」規定，被告卯○○、丁○○前所犯同條例第十一條第四項未經許可持有可發
    射子彈具有殺傷力之槍枝罪，已如前述，且進而持槍射擊被害人甲○○所營店內
    ，危害社會治安甚鉅，有於刑之執行完畢或赦免後，令入勞動場所強制工作之必
    要；至被告乙○○雖有未經許可持有具殺傷力槍枝之犯行，然其自八十七年十二
    月底受託保管迄今僅前往大肚山地區試射過，並未傷及無辜，且其所試射之子彈
    亦未具殺傷力，有前開鑑驗書一份足參，相較於被告卯○○、丁○○已發生實害
    之犯行，其危害自屬較輕微，依比例原則及個案情節，及其行為嚴重性所表現之
    危險性及被告未來行為之期待，由本院所宣告之所處之有期徒刑三年之執行，已
    足矯治其本件犯行，是被告乙○○部分依情節尚無依上開規定宣付強制工作三年
    之必要，併予敘明。至扣案之手槍一支，為違禁物，應依刑法第三十八條第一項
    第依款規定宣告沒收。
貳、無罪部分：
一、公訴意旨另以：卯○○擅自聚合不良組織，並為首從事暴力恐嚇取財等行為，並
    以台中市○○路○段五十巷一之二十三號「夢幻城市泡沫紅茶店」為聯絡場所，
    自八十八年七月間起，陸續吸收丁○○、己○○、乙○○、子○○、陳懋昇、綽
    號”小杰”之成年男子等人為其手下共組暴力集團，卯○○並提供槍械、交通工
    具予丁○○等人使用。被告子○○於不詳時地非法持有機械性能良好具有殺傷力
    之改造手槍一支，嗣於八十八年五月、六月間，交與乙○○保管，並由乙○○寄
    藏。因認被告卯○○涉犯組織犯罪防制條例第三條第一項前段發起、主持、操縱
    或指揮犯罪組織罪嫌；被告丁○○、乙○○、子○○涉犯同條項後段參與犯罪組
    織罪嫌；被告子○○涉犯槍砲彈藥刀械管制條例第十條第三項未經許可持有改造
    模型槍罪嫌云云。
二、按犯罪事實應依證據認定之，無證據不得推定其犯罪事實；又不能證明被告犯罪
    者，應諭知無罪之判決，刑事訴訟法第一百五十四條、第三百零一條第一項前段
    分別定有明文。
三、公訴人認被告等人涉犯組織犯罪防制條例罪嫌，無非係以被告丁○○、乙○○、
    己○○、子○○於警訊及調查站訊問時供稱：「卯○○綽號”阿婆”，是我們組
    織集團的老大，鄭員負責提供槍械及住處，另將恐嚇取財所得之金錢分配給我們
    成員花用，我們的組織沒有名稱，成員有我、連健丞（後回復其生父本姓乙○○
    ）、陳懋昇及綽號黑豬、果園等員，卯○○為首，我們都稱呼卯○○為叔叔」等
    情為其依據。然訊據被告等則均堅決否認有該部分犯行，而按組織犯罪防制條例
    第二條規定，本條例所稱犯罪組織，係指三人以上，有內部管理結構，以犯罪為
    宗旨或以其成員從事犯罪活動，具有集團性、常習性及脅迫性或暴力性之組織而
    言，可知該條例所指之「組織」，自集團性而言，除應要有三人以上外，該組織
    須有內部管理結構，主持人與成員間應有層級之分，且組織本身亦不應因主持人
    或其他管理人或成員之更換而有所異同；自常習性而言，該組織之存續在時間上
    具有永久性，且並非為某一特定犯罪，或某特定人士而組成；而自脅迫性、暴力
    性而言，該組織成立之目的係以不正當手段從事某種類或不特定種類之犯罪為目
    的；是若多數共犯結合謀議，因怨挾持某人，希圖加害，此僅係相約為特定之一
    個犯罪之實行者，則僅為一共犯結構而已，不能逕以犯罪組織論之（最高法院二
    十七年上字第二一一八號判例意旨參照）。按國內知名幫派者，如已成立數十年
    之四海幫、竹聯幫等，均於國內各地，甚於在國外設有分部或堂口，除有一主持
    人外，各堂口或分部亦有負責人，並有正式之入幫儀式及幫規，平日即糾眾從事
    各種不法犯罪活動，幫派主持人及成員亦有多項犯罪前科，此即為典型之犯罪組
    織。本件被告等人於八十八年七月間共同前往美堤公司恐嚇取財，顯係為特定犯
    罪而結合，並無永久性，且事後被告卯○○、丁○○持槍掃射甲○○所營淨水器
    公司之行為，僅其二人為之，被告乙○○、己○○、子○○等人均不知情，遑論
    參與犯行，足見其等間並未見有何內部管理結構及分配工作任務之分，核與組織
    犯罪防制條例所稱犯罪組織須具有集團性、常習性等構成要件不符。
四、公訴人另認被告子○○涉犯槍砲彈藥刀械管制條例罪嫌，無非係以被告乙○○於
    警訊、調查站及檢察官偵訊時之指述為其依據。然訊據被告子○○則堅詞否認有
    上開犯行，而被告乙○○雖於警訊、調查站及檢察官偵訊時分別指述：「子○○
    是於八十八年八月中旬傍晚約十八時左右在台中市南屯區○○○路乙處花市工作
地點交由我保管，我便將該支槍械藏置於我女友住處二十六間逃生安全間天花板
    輕鋼架上迄今」（八十八年度偵字第二０七三六號偵查卷宗第一三頁）、「子○○於八十八年五月底、六月初之某日子○○以藏槍不易為由，將此槍交給我保管
    ，我持往與女友”小雨”之同居住處逃生安全梯間天花板上藏放.... 」（八十
    八年度偵字第二０五三八號偵查卷宗第七四頁）、「在八十八年四月間子○○寄
    放在我那邊，因他住家裡不方便，共一把手槍，五顆子彈，有在大肚山及他們的
    花市旁試射過，所以只剩三顆子彈，我是到他的花市拿的」（八十八年度偵字第
    二０七三六號第六八頁）等情，然其於本院審理時則指陳：是名叫「阿偉」之人
    委託寄藏一節，雖然其並未能提出「阿偉」之真實姓名年籍以供本院查證，然其
    前後指述顯然不一，而扣案槍枝復非在被告子○○住處搜得，則公訴人以被告子
    ○○涉案之唯一證據又有前開瑕疵，依現存卷內證據，自無法證明被告子○○有
    前開違法犯行。
五、此外，並查無其他積極證據足資證明被告等人有違反組織犯罪防制條例犯行、被
    告子○○有違反槍砲彈藥刀械管制條例犯行，其等此部分犯罪均不能證明，爰依
    法為無罪之諭知。
據上論斷，應依刑事訴訟法第二百九十九條第一項前段、第三百條、第三百零一條第
一項前段，刑法第十一條前段、第二十八條、第五十六條、第三百零四條、第三百四
十六條第一項、第五十五條前段、第四十二條第二項、第三項、第五十一條第五款、
第十款、第三十八條第一項第一款，槍砲彈藥刀械管制條例第十一條第四項、第十二
條第四項、第十九條第一項，罰金罰鍰提高標準條例第一條前段、第二條，判決如主
文。
中    華    民    國    八十九  年      十二      月        十九        日
                                        法  官  賴妙雲
右正本證明與原本無異。
如不服本判決，應於送達後十日內向本院提出上訴狀(須附繕本)，上訴於台灣高等
法院台中分院。
                                        書記官
中    華    民    國    八十      年                月                  日
附錄論罪科刑法條：
刑法第三百零四條
    第三百零五條
    第三百四十六條第一項
槍砲彈藥刀械管制條例第十一條第四項、第十二條第四項


司法院資訊處製作；財團法人民間司法改革基金會備份。
